【裁判字號】    91,重訴,290
【裁判日期】    920227
【裁判案由】    清償借款
【裁判全文】
台灣彰化地方法院民事判決  九十一年度重訴字第二九○號
    原      告  馬來西亞商富析資產管理股份有限公司台灣分公司
    法定代理人  乙○○
    訴訟代理人  甲○○
    被      告  丙○○
右當事人間請求清償借款事件，本院判決如左：
    主      文
被告應給付原告新台幣玖佰玖拾陸萬元及如附表所示之利息及違約金。
訴訟費用由被告負擔。
    事      實
甲、原告方面：
一、聲明：求為判決如主文所示。
二、陳述：
（一）訴外人聯合橡膠工業股份有限公司（下稱聯合公司）於民國（下同）九十年四
      月十二日邀被告簽立保證書，保證聯合公司對訴外人第一商業銀行股份有限公
      司（下稱第一銀行）所負一切債務，以本金新台幣（下同）五千萬元為限額，
      願與聯合公司連帶負全部償付之責任。聯合公司自九十年四月二日至同年七月
      三日止，先後向第一銀行借款八筆，借款本金金額依次為一百七十五萬元、二
      百十八萬元、一百二十八萬元、四十萬元、一百九十二萬元、四十二萬元、一
      百九十二萬元、二十九萬元，合計一千零十六萬元。並約定上開借款利息均按
      第一銀行放款基本利率加年息百分之一點二五機動調整；應按月付息，如一期
      未履行，即視為全部到期（約定書第六條第一款）；未按月支付利息時，除依
      原有約定利息繳納外，並按逾期六個月以內者，按約定利率百分之十，超過六
      個月者，依原利率百分之二十計算之違約金（借款憑證第二條）。嗣後聯合公
      司借得上開款項後，除曾攤還本金二十萬元外，上開八筆借款依次僅分別繳息
      至九十年六月三十日、同年七月八日、同年六月三十日、同年七月二十二日、
      同年七月十三日、同年七月二十八日、同年六月三十日、同年八月十一日，聯
      合公司上開未依約清償時第一銀行按當時放款基本利率加碼機動調整後的利率
      ，有放款戶授信明細查詢單可證，均如附表所示。
（二）第一銀行於九十一年十一月一日將其對聯合公司之債權及其擔保併其他從屬權
      利一併移轉於原告，原告對被告屢經催討均未獲置理，爰請求清償上開借款、
      利息及違約金。
三、證據：提出借款憑證八紙，授信約定書、放款戶授信明細查詢單、約定書各一紙
    ，保證書三紙，第一銀行公告一份（以上均影本），及戶籍謄本乙份為證。
乙、被告方面：被告未於言詞辯論期日到場，據其於準備程序提出之書狀陳述略以：
一、聲明：原告之訴駁回。
二、陳述：
（一）被告在聯合公司登記持有之股份並非自己出資，係因依照公司法規定股份有限
      公司須有七人以上股東，故聯合公司董事長訴外人魏慶福借用被告名義為股東
      ，權利義務仍屬魏慶福所有，被告並無財產可供執行，請原告撤回起訴。
（二）被告在本件借款共計九百九十六萬元的借據上並無簽名，被告既非本件借款之
      借款人，亦非保證人，且股份有限公司之股東依照公司法規定，僅就出資部分
      負有限責任，被告對聯合公司所負之債務，除出資部分外，應不負任何責任。
（三）被告所簽的五千萬元之保證書，實際上並沒有借到五千萬元，係第一銀行以一
      般習慣要求聯合公司的董監事簽署，被告則以聯合公司監察人的身分簽立，本
      件保證責任違反公司法之規定，應屬無效。
    理      由
一、被告受合法通知，未於言詞辯論期日到場，核無民事訴訟法第三百八十六條所列
    各款情形，爰依原告之聲請，由其一造辯論而為判決。
二、本件原告主張：聯合公司於九十年四月十二日邀被告簽立保證書，保證聯合公司
    對第一銀行所負一切債務，以本金五千萬元為限額，願與聯合公司連帶負全部償
    付之責任。聯合公司自九十年四月二日至同年七月三日止，先後向第一銀行借款
    八筆，借款本金金額依次為一百七十五萬元、二百十八萬元、一百二十八萬元、
    四十萬元、一百九十二萬元、四十二萬元、一百九十二萬元、二十九萬元，合計
    一千零十六萬元。並約定上開借款利息均按第一銀行放款基本利率加年息百分之
    一點二五機動調整；應按月付息，如一期未履行，即視為全部到期（約定書第六
    條第一款）；未按月支付利息時，除依原有約定利息繳納外，並按逾期六個月以
    內者，按約定利率百分之十，超過六個月者，依原利率百分之二十計算之違約金
    （借款憑證第二條）。嗣後聯合公司借得上開款項後，除曾攤還本金二十萬元外
    ，上開八筆借款依次僅分別繳息至九十年六月三十日、同年七月八日、同年六月
    三十日、同年七月二十二日、同年七月十三日、同年七月二十八日、同年六月三
    十日、同年八月十一日，聯合公司上開未依約清償時第一銀行按當時放款基本利
    率加碼機動調整後的利率，有放款戶授信明細查詢單可證，均如附表所示。第一
    銀行於九十一年十一月一日將其對聯合公司之債權及其擔保併其他從屬權利一併
    移轉於原告，原告對被告屢經催討均未獲置理，爰請求清償上開借款、利息及違
    約金等語；被告則以：被告在聯合公司登記持有之股份並非自己出資，係因依照
    公司法規定股份有限公司須有七人以上股東，故聯合公司董事長魏慶福借用被告
    名義為股東，權利義務仍屬魏慶福所有，被告並無財產可供執行，請原告撤回起
    訴。被告在本件借款共計九百九十六萬元的借據上並無簽名，被告既非本件借款
    之借款人，亦非保證人，且股份有限公司之股東依照公司法規定，僅就出資部分
    負有限責任，被告對聯合公司所負之債務，除出資部分外，應不負任何責任。被
    告所簽的五千萬元之保證書，實際上並沒有借到五千萬元，係第一銀行以一般習
    慣要求聯合公司的董監事簽署，被告則以聯合公司監察人的身分簽立，本件保證
    責任違反公司法之規定應屬無效等語，資為抗辯。
三、經查，原告主張之事實業據提出借款憑證八紙，授信約定書、放款戶授信明細查
    詢單、約定書各一紙，保證書三紙，第一銀行公告一份（以上均影本），及戶籍
    謄本乙份等為證。被告於答辯狀中亦自認：被告於九十年四月十二日所簽立以本
    金五千萬元為限額，願與聯合公司連帶付全部償付責任之保證書，係第一銀行要
    求聯合公司的董監事簽署，被告以聯合公司監察人的身分簽立（見本院卷第十四
    頁），是聯合公司於九十年四月十二日邀同被告為連帶保證人，保證聯合公司對
    第一銀行所負一切債務，以本金五千萬元為限額，願與聯合公司連帶負全部償付
    之責任等情自堪認定。被告雖以前詞置辯，然查，據被告所簽立之保證書第一條
    之約定：「本保證書所稱之一切債務，係指債務人（即聯合公司）於現在（含過
    去所負現在尚未清償）及將來對貴行（即第一銀行）所負之借款、票據、墊款、
    保證、損害賠償及其他債務」。聯合公司既確積欠第一銀行上開借款尚未清償，
    上開借款總金額本金九百九十六萬元亦未逾被告與第一銀行約定連帶保證之限額
    五千萬元，則被告依照其所簽立保證書約定之意旨，自應就聯合公司對第一銀行
    之借款，負連帶全部償付之責任。至於公司法第二條第四款、第一百五十四條關
    於「股份有限公司：指七人以上股東所組織，全部資本分為股份，股東就其所認
    股份，對公司負其責任之公司；股東對於公司之責任，已繳清其股份金額為限」
    之規定，對於股東或公司之董事、監察人出於自由意志對於公司所負欠之債務立
    據保證書，自願負擔連帶保證責任的效力，並無影響，被告所辯：本件保證責任
    違反公司法之規定，應屬無效云云，自屬誤會。另被告目前究竟有無財產可供強
    制執行，亦要屬判決確定後原告得否具體實現其債權之問題，是被告上開所辯，
    均無足取，無從為其有利之認定。
四、按債權之讓與，非經讓與人或受讓人通知債務人，對於債務人不生效力。但法律
    另有規定者，不在此限；以收購金融機構不良債權為目的之資產管理公司，其處
    理金融機構之不良債權，得依下列方式辦理：一  受讓金融機構不良債權時，適
    用第十八條第三項規定；金融機構為概括承受、概括讓與、分次讓與或讓與主要
    部分之營業及資產負債，或依第十一條至第十三條規定辦理者，債權讓與之通知
    得以公告方式代之，承擔債務時免經債權人之承認，不適用民法第二百九十七條
    及第三百零一條之規定，民法第二百九十七條第一項，金融機構合併法第十五條
    第一項第一款、第十八條第三項分別定有明文。經查，第一銀行於九十一年十一
    月一日將其對聯合公司之債權及其擔保併其他從屬權利一併移轉於原告，有第一
    銀行公告影本附卷可稽（見本院卷第三十一頁），被告就聯合公司對第一銀行負
    欠之上開借款債務的連帶保證責任，既屬第一銀行對聯合公司債權之擔保，自在
    上開債權讓與之列，原告主張其受讓第一銀行對被告之請求權，即屬有據。
五、末按借用人應於約定期間內，返還與所借用物種類、品質、數量相同之物；稱保
    證者，謂當事人約定，一方於他方之債務人不履行債務時，由其代負履行責任之
    契約；又保證債務，除契約另有約定外，包含主債務之利息、違約金、損害賠償
    及其他從屬於主債務之負擔；另連帶債務之債權人，得對債務人中之一人或數人
    或其全體同時或先後請求全部或一部之給付，民法第四百七十八條、第七百三十
    九條、第七百四十條、第二百七十三條第一項分別定有明文。聯合公司未依約返
    還借款，為連帶保證人之被告亦未清償前揭保證債務，從而，原告依據消費借貸
    及連帶保證之法律關係，請求被告連帶給付如主文第一項所示之借款、利息及違
    約金，於法有據，應予准許。
據上論結，本件原告之訴為有理由，依民事訴訟法第三百八十五條第一項前段、第七
十八條，判決如主文。
中      華      民      國    九十二    年      二      月    二十七    日
                                        民事第一庭
~B審判長法官  林金灶
~B      法官  鄭舜元
~B      法官  王昌鑫
右為正本係照原本作成。
如對本判決上訴，須於判決送達後二十日內向本院提出上訴狀。
~B法院書記官  張木松
中      華      民      國    九十二    年      二      月    二十七    日


司法院資訊處製作；財團法人民間司法改革基金會備份。
